臺灣桃園地方法院刑事判決
                                  111年度審易字第139號
公  訴  人  臺灣桃園地方檢察署檢察官
被      告  吳惠茹


選任辯護人  劉哲睿律師
            林鈺雄律師
上列被告因違反洗錢防制法等案件，經檢察官提起公訴（110年
度偵字第42542號），本院判決如下：
    主  文
吳惠茹無罪。
    理  由
一、公訴意旨略以：被告吳惠茹能預見將金融帳戶交與他人使用
    ，可能幫助掩飾或隱匿他人實施詐欺犯罪所得財物之用，竟
    意圖為自己不法之所有，基於幫助詐欺及幫助洗錢之不確定
    故意，於民國110年7月6日晚間11時59分許，在桃園市之不詳
    便利商店，將其所申設之第一商業銀行000-00000000000號帳
    戶(下稱第一銀行帳戶)之提款卡及密碼，交予詐騙集團成員
    。嗣該詐騙集團車手潘俊憲（所涉犯詐欺等罪嫌，由臺灣臺
    中地方檢察署另行偵辦）於110年8月18日前往臺中市東區復
    興路4段、大智路口領取被告所有上開第一銀行帳戶提款卡
    時，為警當場查獲，始悉上情。因認被告涉有刑法第30條第
    1項前段、第339條第1項之幫助詐欺取財罪及刑法第30條第1
    項前段、洗錢防制法第14條第1項之幫助一般洗錢罪（幫助
    一般洗錢罪部分，業經公訴檢察官於本院準備程序中當庭補
    充犯罪法條，本院並告以罪名以供被告答辯，無礙被告防禦
    權之行使，本院自得予以審理，附此敘明）。
二、按犯罪事實應依證據認定之，無證據不得認定犯罪事實，不
    能證明被告犯罪者，應諭知無罪之判決，刑事訴訟法第154
    條第2項、第301條第1項分別定有明文。又犯罪事實之認定
    ，應憑證據，如未能發現相當證據，或證據不足以證明，自
    不能以推測或擬制之方法，作為裁判基礎，最高法院40年台
    上字第86號判例著有明文；且認定犯罪事實所憑之證據，雖
    不以直接證據為限，間接證據亦包括在內，然而無論直接證
    據或間接證據，其為訴訟上之證明，須於通常一般之人均不
    致有所懷疑，而得確信其為真實之程度者，始得據為有罪之
    認定，倘其證明尚未達到此一程度，而有合理之懷疑存在而
    無從使事實審法院得有罪之確信時，即應由法院為諭知被告
    無罪之判決，最高法院76年台上字第4986號判例亦著有明文
    。再檢察官對於起訴之犯罪事實，仍應負提出證據及說服之
    實質舉證責任，倘其所提出之證據，不足為被告有罪之積極
    證明，或其指出證明之方法，無從說服法院以形成被告有罪
    之心證，基於無罪推定之原則，自應為被告無罪判決之諭知
    ，有最高法院92年度台上字第128號判例可參。
三、次按刑事訴訟法第308條規定：「判決書應分別記載其裁判
    之主文與理由；有罪之判決並應記載犯罪事實，且得與理由
    合併記載。」同法第310條第1款規定：「有罪之判決書，應
    於理由內分別情形記載左列事項：一、認定犯罪事實所憑之
    證據及其認定之理由。」同法第154條第2項規定：「犯罪事
    實應依證據認定之，無證據不得認定犯罪事實。」而有罪判
    決書理由內所記載認定事實所憑之證據，即為經嚴格證明之
    證據，另在涉及僅須自由證明或彈劾證據證明力之事項，其
    證據方不限定以有證據能力者為限。然在無罪判決書內，判
    決書僅須記載主文及理由，而理由內記載事項，為法院形成
    主文所由生之心證，其論斷僅要求與卷內所存在之證據資料
    相符，或其論斷與論理法則無違，通常均以卷內證據資料彈
    劾其他證據之不具信用性，無法證明檢察官起訴之事實存在
    ，所使用之證據並不以具有證據能力之證據為限，是就無罪
    部分爰不再論述所援引有關證據之證據能力，先予敘明。
四、公訴意旨認被告涉有幫助詐欺及幫助洗錢罪嫌，無非係以被
    告於警詢、偵訊中之供述、另案被告潘俊憲於警詢中之供述
    、通訊軟體LINE對話紀錄截圖照片、第一商業銀行大溪分行
    2021年9月14日一大溪字第00109號函暨客戶基本資料及交易
    明細等為證。
五、訊據被告堅詞否認有何詐欺犯行，辯稱：我是因為尋求家庭
    代工以補貼家用之原因，在網路上依「張雯婷」的指示寄出
    帳戶提款卡並更改密碼，後來知道有可能遭到詐騙後就去警
    察局備案並且掛失提款卡，我也是被害者等語。另辯護意旨
    稱：本案並無證據證明被告所交付之帳戶遭詐欺集團使用而
    有被害人匯入款項，依據共犯從屬性之立場，既無正犯行為
    ，幫助行為無所附麗等語。經查：
（一）被告於110年6月22日某時(起訴書誤載為110年7月6日晚間1
      1時59分)在桃園市之不詳便利商店，將其所申設之第一銀
      行帳戶提款卡寄送予真實年籍姓名不詳之人，並將密碼變
      更為對方所指定之密碼，此有被告於警詢、偵訊中之供述
      、通訊軟體LINE對話紀錄截圖照片在卷可稽(見偵卷第11
      頁至第14頁，第45頁至第51頁，第75頁至第77頁)，是此
      部分之事實堪以認定。
（二）惟按刑法第30條有關幫助犯之性質，實務及學說多數見解
      ，係採限制共犯從屬性說，最高法院60年台上字第2159號
      判例意旨謂：「刑法上之幫助犯，以正犯已經犯罪為構成
      要件，故幫助犯無獨立性，如無他人犯罪行為之存在，幫
      助犯即無由成立。」亦顯示幫助犯無獨立性。且刑法第30
      條之立法理由亦說明：「幫助犯係採限制從屬形式，與修
      正後之教唆犯同，條文明示幫助犯之成立，以被幫助者著
      手犯罪之實行，且具備違法性為必要。」則幫助犯既從屬
      於正犯而成立，決定其犯罪之時間，自應以正犯行為為準
      。又幫助犯並非其幫助行為一經完成，即成立犯罪，必其
      幫助行為或影響力持續至正犯實行犯罪始行成立（最高法
      院96年度台非字第312號判決意旨參照）。是本案首應審
      究者，為被告所幫助之詐欺集團成員，是否已著手實施詐
      欺及洗錢之犯行。
（三）經查，另案被告潘俊憲於110年8月18日前往臺中市東區復
      興路4段、大智路口之臺中火車站租賃式置物櫃領取被告
      所有上開第一銀行帳戶提款卡時，當場遭警查獲並扣押上
      開提款卡一節，有另案被告潘俊憲之警詢筆錄及卷內臺中
      市政府警察局東勢分局扣押筆錄、扣押物品目錄表、扣押
      物品收據在卷可稽(見偵卷第15頁至第24頁)，顯見被告所
      寄出之第一銀行帳戶提款卡於詐欺集團成員領取前，即已
      遭警查獲，是詐欺集團成員是否已掌握上開帳戶資料並使
      用於詐欺被害人並隱匿犯罪所得去向，尚有可疑；又被告
      寄出第一銀行帳戶提款卡後，除其於110年7月5日掛失該
      帳戶時領出帳戶內之新臺幣560元以外，並無任何資金匯
      入被告所有上開第一銀行帳戶內，此有第一商業銀行大溪
      分行2021年9月14日一大溪字第00109號函所檢附之客戶基
      本資料及交易明細內容在卷可稽(見偵卷第25頁至第43頁)
      ，且起訴書內亦未敘明本案有何被害人遭到詐騙而將金錢
      匯入被告之第一銀行帳戶，或提出任何被害人報案資料或
      筆錄以為證據，顯見被告交付上開第一銀行帳戶提款卡後
      ，尚未傳遞至詐騙集團成員手中旋即為警查獲，是詐欺集
      團成員顯尚未及持上開帳戶資料著手進行詐欺取財行為，
      且未能利用上開帳戶作為遮斷資金流動軌跡以逃避國家追
      訴、處罰之犯罪工具，藉此以掩飾詐欺取財犯罪所得之去
      向，則本案既無詐欺取財既未遂及洗錢既未遂之正犯存在
      ，幫助犯即無由成立，尚無從以被告寄出其第一銀行帳戶
      提款卡之事實即遽以認定其成立犯罪。
（四）綜上所述，公訴人前揭所舉之證據，固得認被告有提供上
      開第一銀行帳戶供詐欺集團成員使用，惟本件既乏詐欺取
      財及洗錢等罪之正犯存在，則依前開說明，被告之舉當無
      由成立各該罪之幫助犯，是其行為自屬不罰而應為無罪之
      諭知。
六、據上論斷，應依刑事訴訟法第301條第1項，判決如主文。
本案經檢察官孫瑋彤提起公訴，檢察官賴怡伶到庭執行職務。
中　　華　　民　　國　　111 　年　　5 　　月　　25　　日
                  刑事審查庭  審判長法  官  劉美香
                                    法  官  李雅雯
                                    法  官  高上茹
以上正本證明與原本無異。
如不服本判決應於收受判決後20日內向本院提出上訴書狀，並應
敘述具體理由。其未敘述上訴理由者，應於上訴期間屆滿後20日
內向本院補提理由書(均須按他造當事人之人數附繕本)「切勿逕
送上級法院」。
                                   書記官    涂頴君
中　　華　　民　　國　　111 　年　　5 　　月　　25　　日